【裁判字號】    89,訴,367
【裁判日期】    890922
【裁判案由】    著作權法
【裁判全文】
臺灣板橋地方法院刑事判決                          八十九年度訴字第三六七號
    公  訴  人  臺灣板橋地方法院檢察署檢察官
    被      告  賴暐昇
          （原名丙○○
右列被告因違反著作權法案件，經檢察官提起公訴（八十八年度偵字第二四一九四號
），本院判決如左：
    主  文
賴暐昇共同連續明知為侵害著作權之物意圖營利而交付，處有期徒刑陸月，如易科罰
金，以參佰元折算壹日。扣案如附表一、二所示（除附表二編號三一外）之盜版錄音
帶、ＣＤ唱片均沒收。
    事  實
一、賴暐昇（原名丙○○）明知如附表一、二（除附表二編號三一外）所示之錄音帶
    及ＣＤ唱片內灌製之歌曲（如附表一、二所載被侵害歌曲名稱），分別係滾石國
    際音樂股份有限公司（下稱滾石公司）、華納國際音樂股份有限公司（下稱華納
    公司）、上華國際企業股份有限公司（下稱上華公司）、福茂唱片音樂股份有限
    公司（下稱福茂公司）、科藝百代股份有限公司（下稱科藝公司）、新力哥倫比
    亞音樂股份有限公司（下稱新力公司）、博德曼股份有限公司（下稱博德曼公司
    ）、豐華唱片股份有限公司（下稱豐華公司）、環球國際唱片股份有限公司（下
    稱環球公司）等九家公司享有錄音著作之著作物，竟與姓名年籍不詳之成年人「
    王先生」共同基於意圖營利之概括犯意，明知「王先生」所出售予客戶之錄音帶
    、ＣＤ唱片均係盜版之侵害著作權之物，卻仍以工作時間晚上七時至十一時、每
    日新台幣（下同）一千元之代價受僱於「王先生」，自民國八十八年十月二十二
    日起至八十九年十月二十九日止，其中三天連續在台北縣中和市○○街四一０巷
    四十號前之興南夜市，以每片盜版ＣＤ唱片二百元，每捲盜版錄音帶一百元之價
    格，販賣交付予不特定之客戶，而侵害前開公司之錄音著作財產權。嗣於八十八
    年十月二十九日晚上八時三十分許，在上址為警當場查獲，並扣得如附表一、二
    所示之物品。
二、案經滾石公司、華納公司、上華公司、福茂公司、科藝公司、新力公司、博德曼
    公司、豐華公司、環球公司（起訴書贅載魔岩唱片股份有限公司）訴由台北市政
    府警察局大安分局移請台灣板橋地方法院檢察署檢察官偵查起訴。
    理  由
一、訊據被告賴暐昇雖坦承於右揭時地以每日薪資一千元之代價受僱於「王先生」，
    而販賣錄音帶、ＣＤ唱片之事實，惟否認有違反著作權法之犯行，辯稱：其並不
    知所販售之錄音帶、ＣＤ係盜版的云云。經查右揭犯罪事實，業據告訴人滾石公
    司、華納公司、上華公司、福茂公司、科藝公司、新力公司、博德曼公司、豐華
    公司、環球公司之共同告訴代理人邱世民、乙○○、甲○○分別於警訊、偵查及
    本院審理時指訴綦詳，並有被侵害歌曲之錄音帶封面等附卷可稽。而被告於偵查
    中業已坦承知悉所販售之錄音帶、ＣＤ唱片係盜版等情。且被告於本院訊問時亦
    供稱：平常有於路邊攤、唱片行買過ＣＤ及錄音帶等語。既然其於路邊攤、唱片
    行均買過ＣＤ唱片及錄音帶，即應知路邊攤出售之ＣＤ唱片及錄音帶多為盜版，
    價格亦較唱片行出售之正版品低廉，自當由其受僱販賣ＣＤ唱片及錄音帶之價格
    得知所販賣之錄音帶、ＣＤ係盜版。是被告所辯，顯不可採。此外，復有如附表
    一、二（除附表二編號三一外）所示之盜版錄音帶、ＣＤ扣案足憑，本件事證明
    確，被告犯行堪予認定。
二、核被告所為，係犯著作權法第九十三條第三款以同法第八十七條第二款明知為侵
    害著作權之物意圖營利而交付罪。公訴人認係犯同法第九十四條之罪，惟被告否
    認以販賣盜版錄音帶、ＣＤ唱片維生，辯稱係做工讀生等語。經查被告於警訊中
    雖稱：現擺設攤販為業；然亦稱：於八十八年十月中旬，看報紙打電話應徵工讀
    生等語。且其於初次偵訊時供稱：「我於八十八年十月二十二日左右，受僱於一
    老闆，晚上七點至十一點左右，薪水不是天天算，他打電話通知我，我共去了三
    次」等語。而被告係八十八年十月二十九日為警查獲，則其於十月二十二日至二
    十九日八天期間僅工作三天，並非天天工作，上班時間又僅四小時，足見其辯稱
    係做工讀生，非以之維生等語，應堪採信，是起訴法條容有未洽，應予變更。又
    被告多次犯行，時間緊接，觸犯構成要件相同之罪，顯係基於概括犯意為之，應
    依連續犯之規定論以一罪，並加重其刑。其同時同地侵害告訴人滾石公司、華納
    公司、上華公司、福茂公司、科藝公司、新力公司、博德曼公司、豐華公司、環
    球公司之著作權，係想像競合犯，應從一重處斷。爰審酌被告犯罪動機、目的、
    手段、所生危害，及被告事後否認犯行無明顯悔過表現等一切情狀，量處如主所
    示之刑，並諭知易科罰金之折算標準。扣案之如附表一、二所示之錄音帶、ＣＤ
    唱片，除附表二編號三一外，係被告供犯罪所用之物，且應係被告之雇主即共犯
    「王先生」所有，應依法宣告沒收。
三、公訴人認被告上述行為，就附表二編號三一之盜版錄音帶，亦涉有違反著作權法
    第九十四條以同法第八十七條第二款之方法侵害他人著作財產權並恃以為常業罪
    嫌云云。惟依告訴代理人邱世民於警訊中所提出之被侵害錄音著作及權利相關證
    件清冊之附表二編號三一「靜止」歌曲之著作（發行）權人係記載魔岩唱片股份
    有限公司（下稱魔岩公司），且依卷附被侵害歌曲「靜止」之錄音帶封面（錄音
    帶名稱為ｓｉｌｅｎｃｅ）所示，該錄音帶係滾石公司所屬魔岩公司發行，其著
    作權人應係魔岩公司無訛，然邱世民於警訊中代告訴人提出告訴時，所提出之刑
    事委任狀所記載之委任人雖列有魔岩公司，但並無蓋有魔岩公司之公司大、小印
    章，尚難認魔岩公司有委託邱市民提出告訴。而偵查中之刑事告訴狀告訴人欄，
    亦未列有魔岩公司，是魔岩公司並未對被告提出告訴。再本案業經本院變更起訴
    法條為著作權法第九十三條第三款之罪，則依同法第一百條前段規定，需告訴乃
    論。「靜止」之著作權人魔岩公司既未經提出告訴，則依刑事訴訟法第三百零三
    條第三款規定，本應諭知不受理之判決，惟因檢察官認此部份與前開有罪部分，
    有想像競合犯之裁判上一罪關係，爰不另為不受理之諭知。
據上論斷，應依刑事訴訟法第二百九十九條第一項前段、第三百條，著作權法第九十
三條第三款，刑法第十一條前段、第二十八條、第五十六條、第五十五條、第四十一
條、第三十八條第一項第二款，判決如主文。
本案經檢察官賴惠慈到庭執行職務
中      華      民      國    八十九    年      九      月    二十二    日
                                  臺灣板橋地方法院刑事第五庭
                                          法  官  李世華
右正本證明與原本無異。
如不服本判決，應於判決送達後十日內，向本院提出上訴狀。
                                          書記官  卓聖智
中      華      民      國    八十九    年      九      月    二十六    日
附錄本案論罪科刑法條全文：
著作權法第九十三條：
有下列情形之一者，處二年以下有期徒刑，得併科新臺幣十萬元以下罰金︰
一  侵害第十五條至第十七條規定之著作人格權者。
二  違反第七十條規定者。
三  以第八十七條各款方法之一侵害他人之著作權者。


司法院資訊處製作；財團法人民間司法改革基金會備份。
